【裁判字號】    98,台上,5228
【裁判日期】    980910
【裁判案由】    違反著作權法
【裁判全文】
最高法院刑事判決            九十八年度台上字第五二二八號
上  訴  人  台灣高等法院檢察署智慧財產分署檢察官
上  訴  人
即  被  告  甲○○
選任辯護人  李采霓律師
上  訴  人
即  被  告  乙○○
選任辯護人  王嘉寧律師
上列上訴人等因被告等違反著作權法案件，不服智慧財產法院中
華民國九十八年四月二日第二審判決（九十七年度刑智上訴字第
四八號，起訴案號：台灣板橋地方法院檢察署九十五年度偵字第
一五五四八、一九一一七號），提起上訴，本院判決如下：
    主  文
原判決撤銷，發回智慧財產法院。
    理  由
本件原判決認定上訴人即被告甲○○、乙○○有如其事實欄所載
無故取得他人電腦之電磁紀錄之犯行，而撤銷第一審關於該部分
之科刑判決，改判依想像競合犯及牽連犯關係，從一重論處甲○
○、乙○○共同犯無故取得他人電腦之電磁紀錄罪刑，固非無見
。
惟查：(一)、憲法第十六條保障人民之訴訟權，就刑事被告而言，
包含其在訴訟上應享有充分之防禦權。刑事被告詰問證人之權利
，即屬該等權利之一，且屬憲法第八條第一項規定「非由法院依
法定程序不得審問處罰」之正當法律程序所保障之權利。為確保
被告對證人之詰問權，證人於審判中，應依法定程序，到場具結
陳述，並接受被告之詰問，其陳述始得作為認定被告犯罪事實之
判斷依據。又被告以外之人於審判外之言詞或書面陳述，除法律
有規定者外，不得作為證據。而所謂被告以外之人，不以證人為
限，共同被告、正犯、共犯及被害人於審判外之陳述，均屬之，
為確保被告對為證人適格者之詰問權，於審判中均應到場具結陳
述，並接受被告之詰問，其陳述始得作為認定被告犯罪事實之判
斷依據。原判決採納共同被告乙○○在法務部調查局北部地區機
動工作組（下稱調查局）之陳述，為認定乙○○有上揭犯罪之部
分論據，併說明乙○○提供無故取得之圖案予甲○○犯罪，二人
為共同正犯等旨（見原判決第二一頁4.(1)、三十頁(六)）。然前揭
證據係屬被告以外之人於審判外之言詞陳述，為傳聞證據，被告
甲○○及其選任辯護人於原審已爭執其證據能力（見原審卷第九
七、一七五頁）。原審未依關於人證之調查程序，使乙○○立於
證人之地位依法具結而為陳述，並接受甲○○之詰問（見原審卷
第一六五頁以下、二一二頁以下），致有不當剝奪甲○○之正當
詰問權，其所踐行之訴訟程序難謂適法。(二)、被告以外之人於檢
察事務官、司法警察（官）調查中所為之陳述，因屬傳聞證據，
其證據能力之有無，悉依刑事訴訟法第一百五十九條之二、第一
百五十九條之三、第一百五十九條之五等相關規定所定之要件是
否充足為判斷，且屬法院應依職權調查審酌之程序事項，並不因
檢察官、自訴人、被告或其他訴訟關係人就該等要件未能舉證或
指出證明方法，法院即得認定其無證據能力，而豁免調查之責。
此與同法第一百五十六條第三項，被告陳述其自白係出於不正之
方法者，應先於其他事證而為調查。該自白如係經檢察官提出者
，法院應命檢察官就自白之出於自由意志，指出證明之方法之規
定，尚有不同。原判決謂：告訴人代表人徐秋麟、證人徐秋棋、
許堉嘉、盧柏霖等人於調查局之陳述，係被告以外之人於審判外
之陳述，屬傳聞證據，被告等並為爭執，已不合刑事訴訟法第一
百五十九條之五傳聞例外之規定，檢察官復未舉證釋明上開陳述
具有可信之特別情況，不符合同法第一百五十九條之二規定，應
認無證據能力，不得採為被告等犯罪之依據（見原判決第五頁4.
起至第七頁(六)2.）。所持法律見解即屬可議，併有調查職責未盡
之違誤。(三)、刑法第三百五十九條所謂「致生損害於公眾或他人
」，須以行為人無故取得、刪除或變更他人電腦或其相關設備之
電磁紀錄，對公眾或他人產生具體之損害為構成要件。此項「致
生損害於公眾或他人」之構成犯罪事實，不僅事實欄應明白認定
，且須於理由內說明其所憑之依據，方足資以論罪科刑。原判決
雖於事實欄記載被告甲○○、乙○○基於無故取得鉅綸機械工業
股份有限公司（下稱鉅綸公司）機械零件圖樣之電磁紀錄之犯意
聯絡，由乙○○以所掌之密碼登入該公司電腦伺服器系統，無故
取得所載之機械零件圖樣之電磁紀錄，再交予甲○○，致生損害
於鉅綸公司就上揭圖形著作之利益等情；但理由欄並未說明如何
認定被告等無故取得上開電磁紀錄，對於鉅綸公司產生如何具體
之損害，有判決不備理由之違法。(四)、當事人聲請調查之證據，
如與本案待證事實無關緊要者，事實審法院固可以裁定駁回，或
於判決理由內說明不予調查之理由，毋庸為無益之調查；若於證
明事實確有重要關係，而又非不易調查，或不能調查者，則為明
瞭案情起見，自應盡能事踐行調查程序，否則縱經以裁定駁回其
聲請，或於判決理由內有所說明，仍係審判期日應行調查之證據
未予調查，其判決即難謂非違法。查被告甲○○、乙○○迭辯稱
：渠等無法取得機械圖檔伺服器之密碼，亦未製作備份資料等語
，並於原審聲請傳喚證人鄭清松以證明：依鉅綸公司電腦系統之
結構、設計，縱輸入密碼於網路伺服器，亦無法複製或備份檔案
資料等情（見原審卷第七一、七二頁、八十頁背面、八一、二二
二頁）。此項待證事項與被告等是否成立犯罪攸關，原審併諭知
有傳喚查證之必要（見原審卷第一二０頁），惟仍未詳加調查審
酌（同上卷第一六五頁以下、二一二頁以下），徒以鉅綸公司電
腦伺服器之密碼交由何人管理，外人無從得悉等為由，認無傳喚
之必要（見原判決第三一頁倒數第四至五行），遽行判決，難謂
無證據調查未盡之違誤。(五)、未受請求之事項予以判決者，其判
決當然違背法令，刑事訴訟法第三百七十九條第十二款後段定有
明文。本件第一審之判決主文除為被告甲○○、乙○○有罪之諭
知外，另諭知同案被告「林俊男無罪」（見原審卷第四頁）。而
關於林俊男部分，因檢察官未提上訴而告確定（同上卷第十九頁
），原判決不察，於主文欄第一項竟諭知「原判決撤銷」，將林
俊男部分併予撤銷，顯有未受請求之事項予以判決之違法。以上
或為上訴意旨所指摘，或為本院得依職權調查之事項，應認原判
決有撤銷發回更審之原因。原判決關於裁判上一罪及不另為無罪
諭知部分，基於審判不可分原則，應併予發回。
據上論結，應依刑事訴訟法第三百九十七條、第四百零一條，判
決如主文。
中    華    民    國  九十八  年    九    月    十    日
                      最高法院刑事第十一庭
                          審判長法官  石  木  欽
                                法官  洪  佳  濱
                                法官  韓  金  秀
                                法官  段  景  榕
                                法官  周  煙  平
      本件正本證明與原本無異
                                      書  記  官
中    華    民    國  九十八  年    九    月   十五   日
                                                    R


司法院資訊處製作；財團法人民間司法改革基金會備份。
